臺灣橋頭地方法院民事裁定
111年度審訴字第468號
原      告  台灣金聯資產管理股份有限公司

法定代理人  施俊吉  
訴訟代理人  王峻偉  
            周子幼  
被      告  陳文雄  
上列當事人間代位分割遺產事件，本院裁定如下：
  主  文
本件移送臺灣臺南地方法院。
  理  由
一、按訴訟之全部或一部，法院認為無管轄權者，依原告聲請或
    依職權以裁定移送於其管轄法院，民事訴訟法第28條第1項
    定有明文。次按家事事件法所定家事事件由少年及家事法院
    處理之；因繼承回復、遺產分割、特留分、遺贈、確認遺囑
    真偽或其他繼承關係所生請求事件為丙類事件，得由繼承開
    始時被繼承人住所地之法院、主要遺產所在地之法院管轄，
    家事事件法第2條前段、第3條第3項第6款、第70條分別定有
    明文。又所謂專屬管轄，係指法律規定某類事件專屬一定法
    院管轄之謂，凡法律規定某類事件僅得由一定法院管轄者，
    縱未以法文明定「專屬管轄」字樣，仍不失其專屬管轄之性
    質。而家事事件法第2條規定係依事件之性質而定其管轄誰
    屬之事務管轄，具有專屬、強制性質，少年及家事法院對於
    家事事件之管轄，相較於普通法院，性質上屬專屬管轄。而
    債權人依民法第242條規定提起代位訴訟，僅係當事人適格
    及法定訴訟擔當之明文，與訴訟標的之認定無關，故代位分
    割遺產訴訟，所涉者同屬繼承人間之遺產分割訴訟，其本質
    仍為丙類事件，應屬家事事件。　
二、再者，家事事件之類型廣泛，有關管轄之一般事項，除家事
    事件法有特別規定外，應依各該事件之性質及所應適用之程
    序法理，先準用非訟事件法相關規定，於非訟事件法未規定
    時，再準用民事訴訟法有關之規定。家事事件法有鑑於此，
    乃於第5條明定：「家事事件之管轄，除本法別有規定外，
    準用非訟事件法有關管轄之規定；非訟事件法未規定者，準
    用民事訴訟法有關管轄之規定」。而家事事件法第70條有關
    管轄之規定，乃基於證據調查便利及有助訴訟程序進行之考
    量，所設特別審判籍之規定，並未排除家事事件法第5條準
    用非訟事件法第7條所規定之普通審判籍。是遺產分割事件
    ，繼承人住所地、主要遺產所在地，及繼承開始時被繼承人
    住所地之法院，俱有管轄權。再家事事件法第70條第2款所
    稱之「主要遺產所在地」，係以各所在地之遺產為分子，全
    部遺產為分母，該所在地遺產價值占全體遺產之比例最高者
    ，始為主要遺產所在地（最高法院103年度台抗字第771號、
    臺灣高等法院111年度家抗字第23號民事裁定意旨參照）。
三、本件原告起訴主張訴外人即被代位人陳柔鶯積欠其債務未償
    ，陳柔鶯及被告之被繼承人陳逸翔所遺如附表所示遺產（下
    稱系爭遺產），應由陳柔鶯及被告按應繼分比例繼承之。而
    陳柔鶯除系爭遺產外，無其他可供執行之財產，已陷於無資
    力之狀態，卻怠於行使遺產分割請求權，致原告無從就系爭
    遺產取償。爰依民法第242條規定，代位陳柔鶯請求分割系
    爭遺產，核屬家事事件法第3條第3項第6款所規定之家事事
    件，揆諸前揭說明，應專屬家事法院管轄。又繼承開始時被
    繼承人陳逸翔之住所地位於臺南市，被告之住所地亦位於臺
    南市，有個人戶籍資料查詢結果2紙在卷可稽（見審訴卷第4
    7-49頁），部分遺產所在地則位於高雄市甲仙區（依附表所
    示財產價值，尚非上揭裁定意旨所稱之「主要財產」），是
    本件應由臺灣臺南地方法院管轄，爰依職權將本件移送該管
    轄法院。
四、依民事訴訟法第28條第1項，裁定如主文。　　
中　　華　　民　　國　　111 　年　　9 　　月　　21　日
                      民事審查庭法　官　朱玲瑤
正本係照原本作成。
如對本裁定抗告須於裁定送達後10日內向本院提出抗告狀，並繳
納裁判費新臺幣1,000元。
中　　華　　民　　國　　111 　年　　9 　　月　　21　日
                                書記官　陳瑩萍　　　
附表：
編號 財產種類 財產價值（新臺幣）  1 高雄市○○區○○段00地號土地（權利範圍126/10000） 面積1,519.56㎡×公告土地現值6,046元/㎡× 126/10000＝115,759元  2 高雄市○○區○○段000○號建物（權利範圍全部） 建物課稅現值401,300元   3 台南市○○區○○段000地號土地及其上同段125建號建物之出售價金 2,400,000元  4 車牌號碼0000-00號車輛 100,000元                        合計  3,017,059元